臺灣板橋地方法院刑事判決　　　　　　　　　　　　九十二年度易字第二七八九號
　　公　訴　人　臺灣板橋地方法院檢察署檢察官
　　被　　　告　庚○○
右列被告因侵占案件，經檢察官提起公訴（九十二年度偵字第一一一六八號），本院
判決如左：
    主  文
庚○○意圖為自己不法之所有，而侵占對於業務上所持有之物，累犯，處有期徒刑柒
月。
    事  實
一、庚○○（原名蔣景輝）前因動產擔保交易法案件，經法院判處有期徒刑二月確定
    ，甫於民國八十九年十一月二十一日易科罰金執行完畢。其自九十年十二月七日
    起至九十一年七月二十三日止擔任設於臺北縣土城市○○路○段二二一號「己○○○有限公司」（以下簡稱榮朔公司）之銷售業務員，負責收取客戶交付之購車
    相關款項，為從事汽車銷售業務之人員，竟意圖為自己不法之所有，將戊○○（
    起訴書誤載為陳文聰或陳聰文）為購買汽車而於九十年十二月間在臺北市世貿中
    心及榮朔公司上址交付之購車款共計新台幣（下同）三十四萬五千六百三十二元
    ，於九十一年一月間僅交回其中二十六萬六千元予榮朔公司，而將其餘七萬九千
    六百三十二元，以變易持有為所有之意思，予以侵占入己。嗣因逾期始終無法補
    足，始為榮朔公司發覺究辦。
二、案經榮朔公司訴由臺灣板橋地方法院檢察署檢察官偵查起訴。
    理  由
一、訊據被告庚○○對於其曾在九十年十二月三十一日收齊戊○○交付之購車款三十
    四萬五千六百三十二元後，僅繳回榮朔公司二十六萬六千元，其餘七萬九千六百
    三十二元並未交回之情，固自承不諱，惟矢口否認有何業務侵占犯行，辯稱：伊
    未繳回榮朔公司的款項，都是公司同意伊欠，伊也有簽立本票，本件只是單純的
    民事糾紛，未交回之車款一部分伊先挪去付給作隔熱紙的廠商，一部分拿去補林
    漢荃的保險費云云。經查：
  (一)被告所收得之戊○○購車款三十四萬五千六百三十二元，確實尚有七萬九千六百
    三十二元未交回榮朔公司之事實，除業據被告於偵查及本院準備程序、審理中均
    供承不諱外，並據證人即榮朔公司總經理甲○○、經理丁○○分別於本院九十三
    年三月二日審理時到庭結證明確，復有戊○○之交車收清表一紙在卷可稽（見偵
    查卷第四十九頁），堪予認定。
  (二)又查榮朔公司每筆應收之購車款，均係專款專用，不能將本件客戶繳交的錢用以
    抵償其他客戶之款項，且必須客戶交清尾款始能交車乙節，另據證人甲○○於本
    院上揭期日審理時證述：伊印象中戊○○在交車時有說尾款全部都已經交清了，
    伊也有交代被告於交車時，不管所開立之本票是否到期，尾款一定要付清，有時
    客戶會要求保留尾款，直到交車時再付清，主管會視情況給與放行，但要求業務
    員要開立本票，這樣業務員就不可能在客戶尚未交尾款的情形下把車子交給客戶
    ，要求業務員簽本票就是為了嚴禁業務員挪用，保證尾款一定會入帳，交車前，
    業務員一定要把車款全部結清，才能把證件及車輛交給客戶，業務員向客戶收的
    款項一定要先交給會計，伊公司是專款專清，不可能將本案的車輛尾款不結清，
    去繳其他客戶的款項，把帳目搞得一團糟等語明確。另證人丁○○於同日亦到庭
    結證稱：會計並沒有權限決定收回來的錢可以抵什麼款項，公司規定收回來的款
    項就要繳這筆錢，如果被告收回來的錢先拿去抵之前的欠款，可能是被告與會計
    私底下談好的，伊並無權限同意被告將收來的款項拿去清償其他廠商的帳，公司
    亦未曾表示業務員可以先挪用，車款應該歸車款等情綦詳。佐以被告於九十三年
    三月二日本院審理時，亦自承：「是會計丙○○說總經理在罵了，欠款已經太多
    了，才會和她協商，把款項先抵之前的欠款。」及「（公司有同意你把尾款拿去
    付隔熱紙廠商或其他人？）他們應該不知道，是我自己認為我之前有欠款，我拿
    去挪用。」等語不諱，足認榮朔公司並未同意被告可以不繳回戊○○之購車尾款
    七萬九千六百三十二元，亦未同意被告可以將此筆款項挪作其他用途，則被告將
    收來的尾款作為抵償伊與榮朔公司間之債權債務及支付客戶加裝隔熱紙之用，純
    屬被告私底下之個人行為，其主觀上有變易持有之意思為不法所有之意思，已甚
    為明確。被告辯稱：榮朔公司同意伊不交回戊○○購車之尾款七萬九千六百三十
    二元云云，洵屬卸責之詞，無足採信。
  (三)綜上論述，本件事證明確，被告犯行堪予認定。
二、被告係榮朔公司之銷售業務員，負責收取客戶交付之購車相關款項，為從事汽車
    銷售業務之人員，其因業務上關係而持有戊○○交付之購車款項後，竟未交回公
    司，而變易持有為所有之意，將其中七萬九千六百三十二元予以侵占入己，核其
    所為，係犯刑法第三百三十六條第二項之業務侵占罪。被告前曾因動產擔保交易
    法案件，經法院判處有期徒刑二月確定，甫於八十九年十一月二十一日易科罰金
    執行完畢，其受有期徒刑之執行完畢，五年內再犯本件有期徒刑以上之罪，為累
    犯，應依法加重其刑。被告侵占之戊○○購車款數額，應係七萬九千六百三十二
    元，已如前述，檢察官認被告侵占之金額為六萬四千三百六十二元，應係因事發
    後榮朔公司已自被告薪水抵扣一萬五千元所致，此另據證人甲○○於本院上揭期
    日審理時證稱：「車款含保險費總計是三十四萬五千六百三十二元，實收二十六
    萬六千元，不足七萬九千六百三十二元，我們公司在二月八日扣抵被告薪水一萬
    五千元，目前被告尚欠公司六萬四千六百三十二元。」、「˙˙˙我們查到時，
    被告承認有侵占並告訴我們從他的薪水慢慢扣。」等情明確，然按侵占罪係即成
    犯，凡對自己持有之他人所有物，有變易持有為所有之意思時，即應構成犯罪，
    縱事後將侵占之物設法歸還，亦無解於罪名之成立，最高法院著有四十三年臺上
    字第六七五號判例可佐，是檢察官起訴書此部分關於侵占金額之記載，尚有未洽
    ，附此敘明。爰審酌被告之智識程度、犯罪之動機、手段、目的、侵占之金額及
    事後虛詞矯飾，犯後態度難稱良好等一切情狀，量處如主文所示之刑，以示懲儆
    。
三、公訴意旨另以：被告於擔任己○○○銷售業務員期間，又將乙○○所繳交之購車
    款一萬五千元予以侵占入己，因認此部分亦涉犯刑法第三百三十六條第二項之業
    務侵占罪嫌云云。訊據被告則堅詞否認此部分犯行，辯稱：乙○○所繳交之購車
    款伊已全數交回公司，交車報告表上所寫的不足一萬五千元，是因為伊加贈ＶＣ
    Ｄ給乙○○，公司規定贈送之配備要由業務員自行承擔費用，實際上乙○○並未
    交付這一萬五千元予伊等語。按犯罪事實應依證據認定之，無證據不得認定犯罪
    事實，刑事訴訟法第一百五十五條第二項定有明文；又告訴人之告訴，係以使被
    告受刑事訴追為目的，是其陳述是否與事實相符，仍應調查其他證據以資審認，
    最高法院五十二年臺上字第一三○○號判例亦明揭此旨可參。公訴人認被告此部
    分犯有業務侵占罪嫌，無非以告訴代理人甲○○於偵訊中之指述及乙○○之交車
    報告表，為其論述之依據。然查：證人乙○○於本院九十三年二月十二日審理時
    ，已到庭結證稱：「（當時買車時，有無送ＶＣＤ？）有，是被告承諾送的，原
    來的標準配備沒有ＶＣＤ。那ＶＣＤ價值多少錢，我不清楚，ＶＣＤ的錢我沒有
    付。」等語明確，證人甲○○於本院九十三年三月二日審理時，亦結證稱：乙○○購車含保險費總計應收六十三萬一千三百八十六元，實際上公司已經收清，交
    車報告表上記載不足一萬五千元，是因為被告要求替客戶加裝ＶＣＤ，ＶＣＤ的
    錢應該由被告自己負責等語綦詳，對照乙○○之交車報告表上，記載之應收金額
    為六十三萬一千三百八十六元，實收亦金額為六十三萬一千三百八十六元，並於
    其他交車說明欄記載「ＶＣＤ加１５０００」，不足金額亦為一萬五千元之情以
    觀（見偵查卷第三十九頁），堪認被告所辯：乙○○交付之購車款均已全數交回
    公司，交車報告表上記載不足之一萬五千元，實為伊應負擔之費用，乙○○並未
    交付該筆金額予伊等情，乃信而有徵，並非子虛。證人甲○○並不具備法律專業
    知識，其因不諳侵占罪之構成要件，而將榮朔公司與被告間就乙○○加裝ＶＣＤ
    一事所生之債權債務關係，誤指為被告所侵占之金額，衡情自屬可能，況其嗣於
    本院九十三年三月二日審理時已結證陳稱上情明確，足認證人甲○○於偵查中指
    述被告侵占乙○○購車款一萬五千元云云，並非事實，不足資為不利於被告之認
    定。公訴人所舉證據，均不足以證明被告有侵占乙○○購車款項之犯行，此外復
    查無其他積極證據足認被告有此部分犯行，惟公訴意旨認此部分與前揭論罪科刑
    部分，有連續犯之裁判上一罪關係，爰不另為無罪之諭知。
據上論斷，應依刑事訴訟法第二百九十九條第一項前段，刑法第三百三十六條第二項
、第四十七條，罰金罰鍰提高標準條例第一條前段，判決如主文。
本案由檢察官孫治平提起公訴，經檢察官張云綺到庭執行職務。
中      華      民      國    九十三    年      三      月     十六     日
                                臺灣板橋地方法院刑事第八庭
                                    審判長法  官  樊季康
                                          法  官  葉靜芳
                                          法  官  劉元斐
右正本證明與原本無異。
如不服本判決，應於判決送達後十日內向本院提出上訴狀 (應附繕本) ，上訴於臺灣
高等法院。
                                          書記官    郭玉芬
中      華      民      國      九十三      年    三    月  二十二    日
附錄本案論罪科刑所引法條：
刑法第三百三十六條第二項：
對於業務上所持有之物，犯前條第一項之罪者，處六月以上五年以下有期徒刑，得併
科三千元以下罰金。
